【裁判字號】    90,訴,415
【裁判日期】    900713
【裁判案由】    拆屋還地
【裁判全文】
臺灣彰化地方法院民事判決  九十年度訴字第四一五號
    原      告  台灣省彰化農田水利會
    法定代理人  甲○○
    訴訟代理人  余銀德律師
    被      告  丙○○○
                乙○○
右當事人間請求拆屋還地事件，本院判決如左：
    主      文
被告丙○○○應將坐落彰化市○○段第九一四地號土地上，如附圖所示編號（Ａ）部
分面積０．００一七公頃、編號（Ｂ）部分面積０．００四四公頃、及坐落彰化市○
○段第九一四之二九地號土地上編號（Ｅ）部分面積０．００００一公頃之地上物拆
除，並將土地交還原告。
被告乙○○應將坐落彰化市○○段第九一四地號土地上，如附圖所示編號（Ｃ）部分
面積０．００二七公頃、及坐落彰化市○○段第九一四之二九地號土地上編號（Ｄ）
部分面積０．０００四公頃之地上物拆除，並將土地交還原告。
訴訟費用由被告丙○○○負擔百分之七十、乙○○負擔百分之三十。
本判決第一項於原告以新台幣肆拾伍萬元為被告丙○○○供擔保後，得假執行。
本判決第二項於原告以新台幣貳拾參萬元為被告乙○○供擔保後，得假執行。
    事      實
甲、原告方面：
  一、聲明：除擔保金額外，如主文所示。
  二、陳述：坐落彰化縣彰化市○○段九一四地號及同段九一四之二九地號土地為原
      告所有，詎被告丙○○○無權占有如附圖所示編號（Ａ）部分面積０．００一
      七公頃、編號（Ｂ）部分面積０．００四四公頃、編號（Ｅ）部分面積０．０
      ０００一公頃之土地、被告乙○○無權占有如附圖所示編號（Ｃ）部分面積０
      ．００二七公頃、及編號（Ｄ）部分面積０．０００四公頃土地，二人並分別
      在該土地上建造房屋使用，經原告請求拆除遭拒，爰依所有物返還請求權之規
      定請求被告拆除地上物並返還上開土地予原告。
  三、證據：土地登記簿謄本二份、地籍圖謄本一份為證。
乙、被告方面：
  一、聲明：求為判決駁回原告之訴及假執行之聲請。
  二、陳述：希望能向原告承租占用之土地。
丙、本院依職權囑託彰化地政事務所測量現況。
      理      由
一、本件原告起訴主張：坐落彰化縣彰化市○○段九一四地號及同段九一四之二九地
    號土地為原告所有，詎被告丙○○○無權占有如附圖所示編號（Ａ）、（Ｂ）、
    （Ｅ）部分之土地、被告乙○○應無權占有如附圖所示編號（Ｃ）、（Ｄ）部分
    之土地，並各在該土地上建造房屋使用，爰依所有物返還請求權之規定請求被告
    拆除地上物並返還上開土地予原告等情。被告則以：希望能向原告承租占用之土
    地等語置辯。
二、原告主張系爭土地為所有，現為被告丙○○○無權占有，如附圖所示編號（Ａ）
    部分面積０．００一七公頃、編號（Ｂ）部分面積０．００四四公頃、編號（Ｅ
    ）部分面積０．００００一公頃土地、被告乙○○則無權占有，如附圖所示編號
    （Ｃ）部分面積０．００二七公頃、及編號（Ｄ）部分面積０．０００四公頃土
    地，並在該土地上建屋等情，業據原告提出土地登記簿謄本為證，並經本院會同
    彰化地政事務所派員至現場測量勘驗屬實，製有勘驗筆錄及測量圖在卷足憑，復
    為被告所不爭執，自堪信為真實。
三、按所有權人對於無權占有或侵奪其所有物者，得請求返還之，民法第七百六十七
    條前段定有明文，被告既無任何權源存在即不得無權占用系爭土地。從而，原告
    依民法第七百六十七條規定，請求被告分別將無權占有原告土地之地上物拆除後
    ，將土地及占有之空地返還原告，為有理由，應予准許。
四、原告陳明願供擔保，聲請宣告假執行，經核無不合，爰分別酌定相當之擔保金額
    宣告之。
五、結論：本件原告之訴為有理由，並依民事訴訟法第七十八條、第三百九十條第二
    項，判決如主文。
中      華      民      國    九十      年      七      月    十三        日
                            臺灣彰化地方法院民事第一庭
~B法      官  蕭文學
右為正本係照原本作成
如對本判決上訴須於判決送達後二十日內向本院提出上訴狀
中      華      民      國    九十      年      七      月     十六       日
~B法院書記官  葉春涼


司法院資訊處製作；財團法人民間司法改革基金會備份。
